【裁判字號】    92,上訴,1429
【裁判日期】    920930
【裁判案由】    偽造文書等
【裁判全文】
臺灣高等法院臺中分院刑事判決          民國九十二年度上訴字第一四二九號
    上  訴  人
    即  被  告  丙○○
右上訴人因偽造文書等案件，不服臺灣臺中地方法院中華民國九十二年五月廿七日第
一審判決（民國九十一年度訴字第二一一三號，起訴案號：臺灣臺中地方法院檢察署
民國九十年度偵字第一二八三八號），提起上訴，本院判決如左：
    主      文
原判決關於丙○○部分撤銷。
丙○○共同行使偽造私文書，足以生損害於他人，處有期徒刑陸月，如易科罰金，以
佰元折算壹日。
    事      實
一、丙○○與甲○○（已判決確定）、張文寶（通緝中）及姓名年籍不詳綽號「嘉彬
    」之成年男子，共同基於意圖為自己不法所有及行使偽造私文書、僭行公務員職
    權之犯意聯絡，於如附表所示之時間、地點，以如附表所示之方法、手段向乙○○詐騙新台幣（下同）二十萬元，得手後由張文寶在台中市○○路野田汽車材料
    行附近交付五萬元予甲○○，餘款尚不及分予丙○○、「嘉彬」，即於九十年七
    月十九日上午十一時五十分許，甲○○、丙○○駕駛五Ｊ－五一三０號自用小客
    車前往台中市○○路七九三號富來小客車租貨有限公司還車時，為警當場查獲甲○○，並在甲○○皮包內扣得贓款三萬一千元（已發還被害人），丙○○則乘隙
    逃去。
二、案經臺中市警察局第三分局報請臺灣臺中地方法院檢察署檢察官偵查起訴。
    理      由
一、訊據被告丙○○，對於前開犯罪事實，除否認有綽號「嘉彬」之人參與外，餘均
    坦承不諱，並有提款單及經警由同案被告甲○○身上起獲之贓款三萬一千元，發
    還被害人乙○○後，所出具之贓物領據各一紙附卷可稽，而被害人乙○○於原審
    偵審時就附表所示事實，亦指訴甚詳，並明確指出被告丙○○即係當日與綽號「
    嘉彬」之人同車前往其住處接他之人，且稱於坐上丙○○與綽號「嘉彬」之人所
    駕之小客車後，將郵局存摺、印章交付向其施詐之人，同時告知提款密碼，而其
    間被告丙○○曾下車買飲料供其飲用等情，另同案被告甲○○於警訊供述：「因
    我昨日十二時三十分許，夥同丙○○及張文寶及一名不詳之男子共四人，前往台
    中縣烏日鄉○○路便行巷附近搭載乙名男子乙○○上車，後因我們四人共開兩部
    汽車，我和張文寶開一部，丙○○和姓名不詳男子開一部，乙○○係坐上丙○○
    的車子，因乙○○的存摺及印章被丙○○騙到手後，被盜領二十萬元，所以到派
    出所製作筆錄」等語（偵一二八三八號卷十二頁），再參酌被告丙○○於原審偵
    審中已供承有「嘉彬」之人參與其事（同上偵查卷五十三頁、八十二頁反面、原
    審卷三十頁），則向被害人乙○○施詐及盜領存款者，應為被告丙○○、甲○○
    、張文寶及綽號「嘉彬」之人共四人無誤，被告丙○○於本院改稱並無「嘉彬」
    之人參與云云，自非可採，其犯行事證明確，洵堪認定。
二、查被告丙○○、同案被告甲○○、張文寶及綽號「嘉彬」之成年男子，於取得被
    害人乙○○之存摺及印章後，未經被害人乙○○之同意或授權，由被告張文寶前
    往臺中市南區郵局第十九支局，在郵政存簿儲金提款單上填寫帳號、日期、提款
    金額二十萬元、密碼並盜用被害人乙○○之印章，而偽造被害人乙○○名義之提
    款單，並提出行使交付該郵局之承辦人員，致該郵局承辦人員陷於錯誤而如數付
    款，顯足生損害於被偽造名義人即被害人乙○○及該郵局對於存款帳戶管理之正
    確性。核被告丙○○所為，係犯刑法第一百五十八條第一項之僭行公務員職權罪
    ，第二百十六條、第二百十條之行使偽造私文書罪、第三百卅九條第一項之詐欺
    財物罪，其偽造私文書後，復持以行使，偽造之低度行為為行使之高度行為所吸
    收，盜蓋印章為偽造私文書之階段行為，均不另論罪，被告丙○○與甲○○、張
    文寶及綽號「嘉彬」之人間，互有犯意聯絡、行為分擔，均為共同正犯。被告丙○○所犯上開僭行公務員職權罪，行使偽造私文書罪與詐欺取財罪間，係以僭行
    公務員職權、行使偽造私文書為手段，以達成詐欺取財之目的，故上開三罪間有
    手段、目的之牽連關係，應依牽連犯之規定，從一重之行使偽造私文書罪處斷。
    又被告丙○○所犯僭行公務員職權罪部分，雖未經公訴人引用所犯法條，惟起訴
    事實欄之記載被告丙○○、甲○○等人係冒稱國稅局人員要查稅等情，僅所犯法
    條漏載，且與所犯其他部分有牽連犯之裁判上一罪關係，本院自得一併審理，附
    予敘明。原審予被告丙○○論科，固非無見，惟被告犯後未及分到贓款，即為警
    查獲，且於原審審理中並賠償被害人乙○○五萬元（原審卷三十四頁），足見尚
    知悔悟，原審處以有期徒刑八月，被告丙○○上訴請求宣告緩刑，依其犯罪情狀
    ，雖屬不宜，然其指量刑過重云云，則可採取，應由本院就原判決有關被告丙○○部分撤銷改判，爰審酌被告犯罪之動機、手段、所生危害及犯後態度等一切情
    狀，處如主文第二項所示之刑，並諭知易科罰金之折算標準，以資懲儆。至偽造
    之提款單，已提出交付於郵局，非被告所有，故不為沒收之諭知，併此敘明。
三、據上論斷，應依刑事訴訟法第三百六十九條第一項前段、第三百六十四條、第二
    百九十九條第一項前段，刑法第一百五十八條第一項、第二百十六條、第二百十
    條、第三百三十九條第一項、第二十八條、第五十五條、第四十一條第一項前段
    ，罰金罰鍰提高標準條例第一條前段第二條，判決如主文。
本案經檢察官謝岳錦到庭執行職務。
中      華      民      國      九十二   年       九      月    三十    日
                                    臺灣高等法院臺中分院刑事第二庭
                                          審判長法  官  羅  禮  政
                                                法  官  蔡  聰  明
                                                法  官  陳  欣  安
右正本證明與原本無異
如不服本判決應於收受送達後十日內向本院提出上訴書狀，其未敘述上訴之理由者並
得於提起上訴後十日內向本院補提理由書（均須按他造當事人之人數附繕本）。
                                                書記官  紀  美  鈺
中      華      民      國      九十二   年       十      月     二     日
附錄法條：
 (僭行公務員職權罪)
冒充公務員而行使其職權者，處三年以下有期徒刑、拘役或五百元以下罰
金。
冒充外國公務員而行使其職權者，亦同。
中華民國刑法第二百一十條：
 (偽造變造私文書罪)
偽造、變造私文書，足以生損害於公眾或他人者，處五年以下有期徒刑。
中華民國刑法第二百一十六條：
 (行使偽造變造或登載不實之文書罪)
行使第二百十條至第二百十五條之文書者，依偽造、變造文書或登載不實
事項或使登載不實事項之規定處斷。
中華民國刑法第三百三十九條：
 (普通詐欺罪)
意圖為自己或第三人不法之所有，以詐術使人將本人或第三人之物交付者
，處五年以下有期徒刑、拘役或科或併科一千元以下罰金。
以前項方法得財產上不法之利益或使第三人得之者，亦同。
前二項之未遂犯罰之。
附表：
 ┌───────────────────────┬────┬────┐
 │犯罪之時間、地點、手段暨被害人                │所得財物│共    犯│
 ├───────────────────────┼────┼────┤
 │於九十年七月十八日上午十一時五十分，先以電話聯│二十萬元│甲○○  │
 │繫乙○○，向乙○○佯稱係國稅局人員，且乙○○欠│        │丙○○  │
 │稅七十一萬元要查稅為由，要求乙○○攜帶郵局之存│        │張文寶  │
 │摺及印章至其在臺中縣烏日鄉○○路便行巷二一弄五│        │綽號「嘉│
 │號後面巷口等候；由綽號「嘉彬」之人駕駛丙○○所│        │彬」之成│
 │租用之五Ｊ─五一三０號自用小客車搭載丙○○前往│        │年男子  │
 │該處接乙○○，俟乙○○上車後即要求查看乙○○之│        │        │
 │存摺及印章等物，並套取提款之密碼；而冒充國稅局│        │        │
 │人員，並行使其職權。嗣即俟機將乙○○之存摺及印│        │        │
 │章交付駕車在後接應之張文寶、甲○○，而於同日中│        │        │
 │午十二時二十八分，由張文寶持乙○○之存摺、印章│        │        │
 │前往臺中市南區郵局第十九支局，在郵政存簿儲金提│        │        │
 │款單上填寫帳號、日期、金額、密碼並盜用乙○○之│        │        │
 │印章，而偽造乙○○名義之提款單，並提出行使交付│        │        │
 │郵局之承辦人員陳淑惠，使該郵局之承辦人員陷於錯│        │        │
 │誤，誤以為張文寶係有權領款之人，而交付二十萬元│        │        │
 │予張文寶收受，足生損害於乙○○及臺中市南區郵局│        │        │
 │第十九支局。                                  │        │        │
 └───────────────────────┴────┴────┘
                                                                    Ｉ


司法院資訊處製作；財團法人民間司法改革基金會備份。
